【裁判字號】    98,簡上,944
【裁判日期】    990211
【裁判案由】    詐欺
【裁判全文】
臺灣桃園地方法院刑事判決             98年度簡上字第944號
上   訴  人  臺灣桃園地方法院檢察署檢察官
被       告  甲○○
上列上訴人因被告詐欺案件，不服本院中華民國98年6月5日所為
之98年度壢簡字第1394號第一審簡易判決（聲請簡易判決處刑書
案號：98年度偵字第8868、9587號）提起上訴及移送併案（臺灣
雲林地方法院檢察署98年度偵字第2724號、臺灣臺南地方法院檢
察署98年度偵字第6381號、臺灣士林地方法院檢察署98年度偵字
第9967、4468號、臺灣臺北地方法院檢察署98年度偵字第12304
號），本院管轄之第二審合議庭審理，判決如下：
    主  文
原判決撤銷。
甲○○幫助意圖為自己不法之所有，以詐術使人將本人之物交付
，處有期徒刑月，如易科罰金，以新臺幣壹仟元折算壹日，緩
刑貳年，並應於判決確定後壹年內向丙○○支付新臺幣貳仟肆佰
捌拾元、己○○支付新臺幣陸仟陸佰元、辛○○支付新臺幣仟
零陸拾元之損害賠償，併於緩刑期間付保護管束，並應於本案判
決確定後壹年內向指定之政府機關、政府機構、行政法人、社區
或其他符合公益目的之機構或團體，提供肆拾小時之義務勞務。
    事  實
一、甲○○可預見將自己之金融機構帳戶存摺、提款卡連同密碼
    提供他人使用，因該帳戶所有人名義與實際使用者不同，使
    用者即可藉此躲避員警追查，作為詐欺取財之犯罪工具；且
    現今一般金融機構帳戶之申請甚為簡易方便，如係基於正當
    用途而有使用帳戶之必要，通常需用人得以自己名義申請辦
    理即可，本無借用他人帳戶掩飾資金流向之必要。惟甲○○
    在不違背其本意之下，竟基於幫助他人涉犯詐欺取財罪行之
    不確定故意，於民國98年1 月19日，將所有之中華郵政股份
    有限公司東吳大學郵局帳號00000000000000000 號帳戶（下
    稱郵局帳戶）之金融卡及密碼，在臺北縣板橋市○○路某處
    ，交付予一名年籍姓名不詳之成年男子。嗣該成年男子取得
    前開帳戶後，即與其所屬犯罪集團成員，共同基於意圖為自
    己不法所有之犯意聯絡，(一)先於98年1 月24日前某日，在奇
    摩拍賣網站刊登拍賣電暖器之訊息，致使瀏覽上開拍賣訊息
    之丙○○、戊○○、乙○○、陷於錯誤，分別於同日98年1
    月25日下午1 時25分許、98年1 月25日上午9 時32分及98年
    1 月23日，轉帳匯款新臺幣（下同）2480元、6380元及1110
    0 元至指定之甲○○上開郵局帳戶，(二)又於98年1 月24日前
    某日，在雅虎奇摩拍賣網站上刊登販賣Panasonic 牌F-Y907
    MW型號之空氣清靜除濕機，致丁○○陷於錯誤，下標購買該
    除濕機，並於同日晚間9 時18分許，在臺北市○○區○○路
    1 段285 巷65弄某超商內，操作ATM 匯款3,900 元至甲○○
    所有上開郵局帳戶內。(三)另於98年1 月25日前某日，在奇摩
    拍賣網站刊登拍賣GPS 衛星導航機之訊息，致使於98年1 月
    25日在臺南縣住處瀏覽上開拍賣訊息之庚○○陷於錯誤，因
    而依照詐騙集團指示，於同日至臺南縣新化鎮○○路第一銀
    行匯款新台幣8,000 元至前甲○○之帳戶。(四)復於同年月24
    日前，在雅虎奇摩拍賣網站張貼販賣3M空氣清淨機之虛偽訊
    息，致上網瀏覽網頁之己○○陷於錯誤，下單訂購，並於翌
    （25）日匯款新臺幣6,600 元至甲○○上開郵局帳戶內。(五)
    該詐騙集團成員於98 年1月25日，在網路刊登不實之拍賣除
    濕機訊息，致辛○○陷於錯誤上網競標並得標後，依指示轉
    帳匯款3,060 元，至被告上開郵局帳戶內，上開匯款均旋遭
    詐騙集團提領，嗣經戊○○、丙○○、乙○○、己○○、丁○○、庚○○、辛○○始終未收到訂購商品，始知受騙，報
    警後循線查獲上情。
二、案經桃園縣政府警察局中壢分局及蘆竹分局報告臺灣桃園地
    方法院檢察署檢察官偵辦並聲請以簡易判決處刑。
    理  由
壹、程序方面
    本案認定事實所引用之本件卷內所有卷證資料（包含人證與
    文書證據、物證等證據），並無證據證明係公務員違背法定
    程序所取得，且被告於本院審理時對本院提示之卷證均未爭
    執其證據能力，且卷內之文書證據，亦無刑事訴訟法第159
    條之4 之顯有不可信之情況與不得作為證據之情形，從而，
    依刑事訴訟法第159 條至159 條之5 之規定，本案以下認定
    事實所引用之證據（包含人證與文書證據、物證等證據），
    均有證據能力，合先敘明。
貳、實體方面
一、上開犯罪事實，業據被告甲○○於本院審理時坦承不諱，而
    被害人戊○○、丙○○、乙○○、己○○、丁○○、庚○○
    、辛○○遭詐騙而將其銀行帳戶內之款項，轉帳至被告所有
    前揭帳戶之經過，業據被害人戊○○、丙○○、乙○○、己○○、丁○○、庚○○、辛○○於警、偵訊中證述明確，並
    有被害人丁○○、乙○○、庚○○、丙○○、戊○○所提供
    之自動櫃員機交易明細共5 紙（見士林地方法院檢察署第44
    65號卷第53頁、雲林地方法院檢察署98年度偵字第2724號警
    察局虎尾分局刑案偵查卷宗第10頁、台南縣警局新化分局偵
    查卷宗第9 頁、桃園地方法院98年度偵字第8868號卷第17頁
    、9587號卷第9 頁）、被告所有之中華郵政股份有限公司東
    吳大學郵局帳號000-00000000000000號帳戶之開戶資料及交
    易明細表在卷可稽。次查於金融機構開設金融帳戶、請領存
    摺及提款卡等，對一般人均無任何限制，一般民眾皆得以存
    入最低開戶金額之方式申請，且得在不同金融機構申請數個
    存款帳戶使用，此為眾所周知之情，依一般人之社會經驗，
    若遇他人不以自己名義申請開戶，反而借用收集他人金融帳
    戶供己使用，對於該等帳戶是否供合法使用，焉能不生懷疑
    。被告將上開帳戶存摺等物交予其所不熟識之成年男子時，
    應足以預見該帳戶將流入詐騙集團成員手中作為不法詐欺取
    財行為之用，卻仍執意任予交付，則被告有幫助他人犯詐欺
    取財罪之不確定故意甚明。是被告前開任意性之自白核與事
    實相符，應為可採。本案事證明確，被告犯行洵堪認定，應
    依法論科。
二、按刑法上之幫助犯，係對於犯罪與正犯有共同之認識，以幫
    助之意思，對於正犯資以助力，而未參與實施犯罪之行為者
    而言。因此如未參與實施犯罪構成要件之行為，且係出於幫
    助之意思提供助力，即屬幫助犯，而非共同正犯。被告基於
    幫助之犯意，提供不熟識之成年男子上開金融卡及密碼，以
    供詐騙集團成員施用詐術，已如前述。詐騙集團成員利用被
    告之幫助，使被害人在遭施用詐術後陷於錯誤，而匯款至被
    告提供之帳戶，足見被告僅係參與詐欺取財罪構成要件以外
    之行為，且並無證據證明被告係以正犯而非以幫助犯之犯意
    參與犯罪，應認其所為係幫助犯而非正犯行為。是核被告所
    為，係犯刑法第339 條第1 項、第30條第1 項前段之詐欺取
    財罪之幫助犯。被告交付中華郵政股份有限公司東吳大學郵
    局帳號00000000000000000 號帳戶之金融卡及密碼，而造成
    數被害人同遭詐騙之結果，係以一幫助行為幫助該實施詐欺
    行為之正犯對他人實施詐欺行為，為一行為觸犯數罪名之想
    像競合關係，為裁判上一罪。移送併案之事實雖未據檢察官
    提起公訴，但此部分既與業經起訴部分為裁判上一罪，依審
    判不可分原則，自為起訴之效力所及，本院自應併予審理，
    附此敘明。被告幫助他人犯前開罪名，為幫助犯，依刑法第
    30條第2 項之規定，按正犯之刑減輕之。
三、原審予以論罪科刑，固非無見。惟原審未及審酌被害人乙○○、己○○、丁○○、庚○○、辛○○遭詐騙匯款至上開帳
    戶等情，尚有未洽，公訴人就原審未審酌被害人乙○○、己○○、丁○○、庚○○、辛○○部分提起本件上訴，其上訴
    為有理由，自應由本院第二審合議庭撤銷改判，並自為判決
    。爰審酌被告在媒體廣為報導後，明知犯罪集團多利用人頭
    帳戶資為詐騙被害人匯款之工具，竟任意將上開銀行帳戶之
    提款卡及密碼交付真實姓名年籍不詳之詐騙集團成員，且其
    所提供帳戶非惟幫助犯罪集團者遂行詐欺取財目的，同時使
    犯罪集團得以隱匿其真實身分，減少遭查獲之風險，愈使其
    肆無忌憚，加深犯罪之猖獗，對於社會治安有相對之危險性
    ，增加被害人尋求救濟之困難，並使犯罪之追查趨於複雜，
    並量及被害人之人數及受騙金額，及其犯後坦承犯行等一切
    情狀，量處如主文所示之刑，並諭知易科罰金之折算標準，
    以示儆懲。
四、末查，被告前未曾因故意犯罪受有期徒刑以上刑之宣告，有
    臺灣高等法院被告前案紀錄表1 份在卷可稽，其因一時失慮
    ，偶罹刑典，犯後已坦承犯行，深具悔意，並願意盡最大努
    力賠償上開被害人之所有損失，經本院依職權詢問被害人丙○○、己○○、辛○○亦表示同意上開和解條件，並願意將
    賠償條件列入緩刑之條件，應認被告經此偵審程序及刑之宣
    告後，當知所警惕，本院因認前開對其所宣告之刑以暫不執
    行為適當，爰依刑法第74條第1 項第2 款之規定，宣告緩刑
    2 年，並應於本判決確定後一年內之緩刑期間，向丙○○支
    付新臺幣2480元、己○○支付6600元、辛○○支付新臺幣30
    60元之損害賠償，另被害人丁○○、庚○○、乙○○，因無
    法取得聯絡、無從命被告對於上開三人為損害賠償，爰依刑
    法第74條第1 項第2 款之規定，宣告緩刑2 年，並應於緩刑
    期間付保護管束，並於緩刑期間，向指定之公益團體、地方
    自治團體或社區提供40小時之義務勞務，以勵自新，並觀後
    效。又此乃緩刑之負擔條件，如被告未遵循本院諭知之緩刑
    期間負擔而情節重大者，檢察官得依刑事訴訟法第476 條及
    刑法第75條之1 第1 項第4 款之規定，聲請撤銷本件緩刑之
    宣告，併予敘明。
據上論斷，應依刑事訴訟法第455 條之1 第1 項、第3 項、第36
9 條第1 項前段、第364 條、第299 條第1 項前段，刑法第339
條第1 項、第30條第1 項前段、第2 項、第55條前段、第41條第
1 項前段、刑法第74條第1 項第1 款、第2 項第3 款、第5 款、
第93 條 第1 項第2 款，刑法施行法第1 條，判決如主文。
本案經檢察官王碩志到庭執行職務。
中    華    民    國    99    年    2     月    11    日
                  刑事第十庭審判長  法  官  江德民
                                    法  官  華奕超
                                    法  官  黃鏡芳
以上正本證明與原本無異。
不得上訴。
                                    書記官  陳孟君
中    華    民    國    99    年    2     月    11    日
附錄本案論罪科刑法條：
中華民國刑法第339條
（普通詐欺罪）
意圖為自己或第三人不法之所有，以詐術使人將本人或第三人之
物交付者，處 5 年以下有期徒刑、拘役或科或併科 1 千元以下
罰金。
以前項方法得財產上不法之利益或使第三人得之者，亦同。
前二項之未遂犯罰之。

司法院資訊處製作；財團法人民間司法改革基金會備份。
